臺北高等行政法院判決
　　　　　　　　　　　　　93年度訴字第02847號
　　　　　　　　　　　　　94.
原　　　告　甲○○
訴訟代理人　丁○○
被　　　告　財政部臺北市國稅局
代　表　人　張盛和（局長）
訴訟代理人　戊○○
上列當事人間因綜合所得稅事件，原告不服財政部中華民國93年
6月18日台財訴字第0930025484號訴願決定，提起行政訴訟。本
院判決如下：
　　主  文
原告之訴駁回。
訴訟費用由原告負擔。
　　事  實
一、事實概要：
　  緣原告（即納稅義務人李莊金寶之配偶）90年度綜合所得稅
    結算申報，漏報營利、利息、租賃及財產交易所得計新台幣
    （下同）962,709元（其中抵押利息4,452元、租賃所得
    46,672元及財產交易所得41,440元為應稅免罰所得，共計
    92,564元），案經被告查獲，乃合併核定綜合所得總額為
    4,638,360元，淨額為3,892,360元，除發單補徵稅款
    214,942元外，並按其所漏稅額190,535元，依有無扣繳憑單
    所得之漏稅比例分別處以0.2及0.5倍之罰鍰計70,200元。納
    稅義務人李莊寶金對原核定抵押利息所得、租賃所得、利息
    所得及罰鍰不服，申經復查結果，獲准核減租賃所得46,672
    元，變更核定綜合所得總額為4,591,688元，淨額為
    3,845,688元；其餘復查駁回。原告猶表不服，就利息所得
    、抵押利息所得、罰鍰等項，提起訴願，經訴願決定就抵押
    利息所得部分撤銷，其餘部分則駁回其訴願，原告遂就被告
    認定其漏報利息所得489,500元及罰鍰部分提起行政訴訟。
二、兩造聲明：
　(一)原告聲明：
    1.訴願決定及原處分關於利息所得489,500元及罰鍰部分均
      撤銷。
    2.訴訟費用由被告負擔。
　(二)被告聲明：
    1.駁回原告之訴。
    2.訴訟費用由原告負擔。
三、兩造之主張：
　(一)原告主張之理由：
　  1.訴外人乙○○，係原告之舊老闆，故原告一向視訴外人乙
      ○○如師父，即使以後原告學成而自行創業，訴外人乙○
      ○亦無不鼎力支持，甚至於平日所交付之資金或供週轉之
      資金，亦利息分交未取。故而後訴外人乙○○因事業版圖
      擴大，致發生週轉困難而乞求原告幫忙，原告亦本於湧泉
      以報之心理，當然全力以赴，並從不收取利息，此從財政
      部訴願決定書第3頁第6行第16字起之所謂：「申經原處分
      機關復查決定以後，查訴願人於85年至93年間借款
      329,600,000與訴外人乙○○夫婦，借貸期間吳君以曜新
      公司等名義，按月支付小額匯款與李君，其中90年1月31
      日及3月1日各匯款248,000元及224,000元至訴願人之華南
      商業銀行帳戶000000000000帳戶」，此等所謂利息，實在
      太為懸殊，誰能置信？該等零星匯款，確實為訴外人乙○
      ○私人另有用途之借款。
    2.證人丙○○為訴外人乙○○之子，原為原告出任董事長職
      務之挺新貿易服份有限公司之總經理，因不適任，原告乃
      派其至大陸開拓業務，原告一向都對丙○○愛護有加，從
      丙○○大陸傳真原告所稱之＃2000與＃900，即是丙○○
      向原告所貸之2900萬元到期，請求延期，原告亦依其所請
      無息延至90年7月31日及90年8月31日，而原告亦因此更為
      嚴加督促與稽核，使其頓生反感，而生心另起爐灶，其於
      事成後即片面傳真辭職，並避不見面，且對原告所負之巨
      大債務，亦隻字未提。適財政部台灣省南區國稅局（以下
      稱南區國稅局）查詢丙○○與原告間金錢往來之情事，其
      為挾仇報復，而可能得以有債務不還之機會，乃杜撰原告
      有所謂收取利息之假相，上開情事若傳訊訴外人丙○○對
      質，不難明白真相，蓋原告所借與證人丙○○之金額，亦
      常有零星之數字出現。證人丙○○作證時稱利息百分之
      3.5 ，又稱利息百分之4，證言不可採，其欠原告6千多萬
      元，原告要其出來作證，其要求免除債務，才願意說實話
      。17,500元是因為其擔任公司總經理時不當交際支出，原
      告代墊要求其返還。
  (二)被告主張之理由：
    1.按「個人之綜合所得總額，以其全年左列各類所得合併計
      算之：第1類：營利所得：公司股東所獲分配之股利總額
      ‧‧‧第4類：利息所得：凡公債、公司債、金融債券、
      各種短期票券、存款及其他貸出款項利息之所得‧‧‧」
      、「納稅義務人之配偶，及合於第17條規定得申報減除扶
      養親屬免稅額之受扶養親屬，有前條各類所得者，應由納
      稅義務人合併報繳。」及「納稅義務人應於每年5月1日起
      至5月31日止，填具結算申報書，向該管稽徵機關，申報
      其上一年度內構成綜合所得總額或營利事業收入總額之項
      目及數額，以及有關減免、扣除之事實，並應依其全年應
      納稅額減除暫繳稅額、尚未抵繳之扣繳稅額及可扣抵稅額
      ，計算其應納之結算稅額，於申報前自行繳納。‧‧‧」
      為行為時所得稅法第14條第1項、第15條第1項及第71條第
      1項所明定。次按「當事人主張事實須負舉證責任，倘其
      所提出之證據不足為主張事實之證明，自不能認其主張之
      事實為真實。」改制前行政法院70年判字第117號及36年
      判字第16號分別著有判例。
    2.本件原告因貸款與訴外人乙○○及丙○○，於90年間取得
      渠等給付之利息所得分別為472,000元及17,500元，案經
      南區國稅局查獲，被告乃依據通報核定原告90年度利息所
      得489,500元，歸課原告之配偶當年度綜合所得稅。
    3.原告於85年至90年間借款329,600,000元與訴外人乙○○
      夫婦，借貸期間訴外人乙○○以曜新企業股份有限公司（
      訴外人乙○○之配偶吳侯金鳳經營之家族企業，下稱曜新
      公司）等名義，按月支付小額匯款與原告，其中90年1月
      31日及3月1日各匯款248,000元及224,000元至原告華南銀
      行帳號000000000000 帳戶，此有原告之華南商業銀行存
      款往來明細表附卷可稽，原告亦於91年10月30日具文函覆
      南區國稅局，稱訴外人乙○○應係對其所借鉅款難以清償
      ，而為表示誠意，始每月以不同小額款項匯入其本人帳戶
      ，但其均以還款遞減處理；惟查，原告之配偶李莊金寶於
      復查時卻申稱原告帳戶之匯入款，係訴外人乙○○在台北
      朋友之生活支出，因不便出帳，故由訴外人乙○○或其朋
      友陸續零星對原告支出，一到月底才由乙○○全數匯還，
      並非原告借款與訴外人乙○○所收取之利息所得，並提示
      臺灣臺南地方法院民事裁定書及裁定確定證明書4份（90
      年度票字第3799號、第3800號及第3801號，其中第3801號
      有2份重複），以證明該鉅額借款之利息不可能僅有如曜
      新公司匯入之區區20餘萬元。可見原告之配偶於復查階段
      之說詞與原告之前向南區國稅局之說明，完全不相吻合，
      縱使原告改口訴稱系爭款項是訴外人乙○○朋友生活支出
      所生，卻未提示其有為訴外人乙○○或其朋友支付生活款
      項之證明單據，以實其說，而借出款項及收取系爭利息所
      得者既是原告，其帳戶內匯入款項之來源理應最為明瞭，
      又原告並未否認其有收取利息計472,000元之事實，僅說
      明乙○○應還款項遞減等語，並未主張有退回訴外人乙○
      ○（或曜新公司）匯入之款項，且申稱相關憑證均未保留
      ，則原告借出巨額款項與訴外人乙○○，既為原告所不爭
      之事實，而訴外人乙○○以曜新公司名義，按月定期、定
      額匯入該借款之系爭利息，亦為原告所不爭，縱使訴外人
      乙○○實際匯款支付之系爭利息金額不如原告所預期（或
      雙方約定），亦無法推翻原告確實已收取訴外人乙○○所
      匯款支付系爭利息所得計472,000元之事實。另查，原告
      於90年1月31日借款250萬元與證人丙○○（訴外人乙○○
      之子），證人丙○○已於同年2月20日清償完畢，並支付
      期間利息計17,500元，此有訴外人乙○○說明書及其提供
      之支票使用紀錄等資料附卷可稽，原告主張證人丙○○遭
      原告解職，挾怨報復而為不實之陳述，僅以87年度綜合所
      得稅復查申請書之敘述，作為主張事實之證據，顯然不足
      以證明其主張之事實為真實，此觀首揭改制前行政法院36
      年判字第16號判例意旨即明；縱使原告提示證人丙○○以
      美國運通銀行台北分行開立之支票影本，主張原告有借款
      900萬元及2000萬元與訴外人丙○○，及訴外人丙○○未
      能償還該2筆借款之文書，惟系爭利息所得17,500元，乃
      源自於原告以華南銀行大稻埕分行帳戶提領250萬元匯入
      訴外人丙○○美國運通銀行台北分行000000000帳戶，而
      訴外人丙○○於90年2月20日清償完畢，所支付之期間利
      息，其與所謂900萬元及2000萬元之借貸無涉。被告核定
      原告取得訴外人乙○○及丙○○之利息所得計489,000元
      ，歸課原告之配偶當年度綜合所得稅，並無違誤。
    4.按「納稅義務人已依本法規定辦理結算申報，但對依本法
      規定應申報課稅之所得額有漏報或短報情事者，處以所漏
      稅額2倍以下之罰鍰。」為行為時所得稅法第110條第1項
      所明定。次按「依所得稅法第110條規定應處罰鍰案件，
      綜合所得稅納稅義務人未申報或短漏報所得額，經調查發
      現有依規定應課稅之所得額在新臺幣25萬元以下或其所漏
      稅額在新臺幣1萬5千元以下，且無下列情事之一者，免予
      處罰‧‧‧」為稅務違章案件減免處罰標準第3條第2項所
      規定。又「‧‧‧但應受行政罰之行為，僅須違反禁止規
      定或作為義務，而不以發生損害或危險為其要件者，推定
      為有過失，於行為人不能舉證證明自己無過失時，即應受
      處罰。」有司法院釋字第275號解釋可資參照。
    5.本件經查原告之配偶李莊寶金於辦理90年度綜合所得稅結
      算申報時，短漏報其本人及其配偶之營利及利息所得計
      870,145元，有股利憑單、各類所得扣繳暨免扣繳憑單、
      原告之華南商業銀行存款往來明細表、說明書及訴外人丙
      ○○之說明書及其提供之支票使用紀錄等資料附卷可稽，
      已如前述，核其違反所得稅法之違章事實，足堪認定。是
      原告及其配偶於當年度既有是類所得，而原告之配偶李莊
      寶金卻漏未申報，其應注意、能注意而未注意，縱非故意
      ，仍難卸免其過失漏報之責任，參諸首揭司法院釋字第
      275號解釋，原告之配偶自仍應受罰；又審其違章情節，
      尚無首揭「稅務違章案件減免處罰標準」免罰規定之適用
      ，且核減原核定應稅免罰之租賃所得46,672元（或撤銷抵
      押利息所得4,452元部分），經重行計算所漏稅額仍為
      190,535元，與原罰鍰處分漏稅額相同。從而，被告按其
      所漏稅額190,535元，依其短漏報所得屬已或非填報扣免
      繳憑單之所得，分別處0.2倍及0.5倍罰鍰70,200元｛計算
      式：190,535×【（380,645×0.2）＋（489,500×0.5）
      】/ 870,145=70,200，計至百元止｝，實已考量原告之配
      偶之違章程度所為之適切裁罰，徵諸首揭規定，亦無違誤
      。
　　理  由
壹、利息所得489,500元部分：
一、按「個人之綜合所得總額，以其全年左列各類所得合併計算
    之：第1類‧‧‧第4類：利息所得：凡公債、公司債金融債
    券、各種短期票券、存款及其他貸出款項利息之所得‧‧‧
    」及「按納稅義務人應於每年5月1日起至5月31日止，填具
    結算申報書，向該管稽徵機關，申報其上一年度內構成綜合
    所得總額或營利事業收入總額之項目及數額，以及有關減免
    、扣除之事實，並應依其全年應納稅額減除暫繳稅額、尚未
    抵繳之扣繳稅額及可扣抵稅額，計算其應納之結算稅額，於
    申報前自行繳納。‧‧‧」分別為行為時所得稅法第14條第
    1項第4類及第71條第1項所明定。次按「按當事人主張事實
    ，須負舉證責任，倘其所提出之證據，不足為主張事實之證
    明，自不能認其主張之事實為真實。」改制前行政法院36年
    度判字第16號著有判例。
二、本件原告之配偶李莊寶金90年度綜合所得稅結算申報，經被
    告以其漏報85年至90年間借款329,600,000元與訴外人乙○
    ○夫婦，借貸期間訴外人乙○○以曜新公司等名義，按月支
    付小額匯款與原告，其中90年1月31日及3月1日各匯款
    248,000元及224,000元至原告華南銀行帳號000000000000帳
    戶利息所得計472,000元，及原告於90年1月31日借款2,500,
    000元與證人丙○○，丙○○已於同年2月20日清償完畢，並
    支付期間利息計17,500元，總計漏報利息所得489,500元，
    乃合併核定當年度綜合所得額。經查：
(一)、上開原告借款予訴外人乙○○夫婦及訴外人乙○○夫婦按
      月支付小額匯款與原告，其中90年1月31日及3月1日各匯
      款248,000元及224,000元（以下合稱系爭第1筆款項）至
      原告華南銀行帳戶之事實，為原告所不爭執，復有存款往
      來明細表附原處分卷為證。關於系爭第1筆款項，原告於
      91年8月2日至南區國稅局受查詢時，並未否認其有收取利
      息之事實，其於91年10月30日具文函覆南區國稅局，稱訴
      外人乙○○應係對其所借鉅款難以清償，而為表示誠意，
      始每月以不同小額款項匯入其本人帳戶之事實，有南區國
      稅局91年11月27日南區國稅審二字第0910037099號函及原
      告91年10月30日致南區國稅局函文在原處分卷可按，參以
      乙○○自86年間至90年2月按月匯款支付予原告之金額相
      當多互有雷同之處（例如248,000元及240,000元），此有
      明細表附原處分卷可稽，該等匯款可說是按月定期、定額
      匯入之情，且原告所主張系爭第1筆款項，係訴外人乙○
      ○在外有小老婆，匯款予原告由其支付小老婆之生活支出
      ，其並無法舉證以實其說，且與其向南區國稅局以函說明
      時指應係訴外人乙○○對其所借鉅款難以清償，而為表示
      誠意，始每月以不同小額款項匯入其帳戶，其均以還款遞
      減處理等語不符，自不能採信，另其就系爭第1筆款項之
      原因關係，復未能舉證說明，被告認定其係訴外人乙○○
      支付予原告之利息，即無不合。
(二)、原告於90年1月31日借款2,500,000元與證人丙○○（乙○
      ○之子），利息計17,500元（以下稱系爭第2筆款項），
      證人丙○○以發票日90年2月20日、面額2,517,500元之支
      票清償並經原告兌領之事實，有證人丙○○91年8月9日答
      覆南區國稅局之函文及所附支票使用記錄在卷可稽，復經
      其到庭結證在卷。原告就借款一節並不爭執，其雖為如事
      實欄所載之主張，否認系爭第2筆款項為利息，然原告自
      行政救濟至本院審理言詞辯論前，就系爭第2筆款項之原
      因關係均未曾明確說明，嗣至言詞辯論時始稱是因為證人
      丙○○擔任公司總經理時不當交際支出，原告代墊要求其
      返還，惟並未舉證以實其說，尚難憑信。再系爭第2筆款
      項金額不高，影響原告之所得稅至多亦僅數千元，與原告
      所稱證人丙○○所欠之6千萬元顯有天壤之別，如其非利
      息，衡情證人乙○○並無冒犯偽證罪刑責之險而到庭偽證
      其為利息之可能，亦無以此要脅原告免除其所欠原告6千
      多萬元債務之理，原告主張證人丙○○係挾怨報復、要求
      免除債務未果云云，與常情有違，自不足採。又原告與證
      人丙○○長期間有多筆借款往來，此為原告所不爭執，借
      款利率因時有所差異，此乃社會常情，其證人丙○○已明
      確證述他筆借款利率百分之4，系爭第2筆款項之借款利率
      百分之3.5，其又無偽證之動機，其證言自屬可信，原告
      之質疑並不可採。
(三)、是被告以系爭2筆款項為原告之利息所得，認定原告漏報
      利息所得489, 500元，乃合併核定當年度綜合所得額，核
      無不合。
貳、罰鍰部分：
一、按「納稅義務人已依本法規定辦理結算申報，但對依本法規
    定應申報課稅之所得額有漏報或短報情事者，處以所漏稅額
    兩倍以下之罰鍰。」為行為時所得稅法第110條第1項所明定
    。
二、本件原告之配偶李莊寶金90年度綜合所得稅結算申報，除如
    上所述短漏報利息所得489,500元外，另短報營利所得
    296,220元及銀行利息所得84,425元（此部分原告未爭執）
    計870,145元，所漏稅額190,535元，依有無扣繳憑單所得之
    漏稅額比例分別處以0.2及0.5倍之罰鍰計70,200元｛計算式
    ：190,535×【（380,645×0.2）＋（489,500×0.5）】/
    870,145=70,200，計至百元止｝（詳見本院卷第126頁所附
    被告提出之原告90年度綜合所得稅罰鍰事件表），核無不合
　　。
參、從而，原處分核定本件綜合所得總額為4,591,688元，淨額
    為3,845,688元，及科處罰鍰70,200元，並無違法，訴願決
    定予以維持，亦無不合。原告訴請撤銷，為無理由，應予駁
    回。
肆、據上論結，本件原告之訴為無理由，爰依行政訴訟法第98條
    第3項前段，判決如主文。
中    華    民    國    94     年     3    月    17    日
                        第一庭審判長法  官 姜素娥
                                    法  官 陳國成
                                    法  官 吳東都
上為正本係照原本作成。
如不服本判決，應於送達後20日內，向本院提出上訴狀並表明上
訴理由，如於本判決宣示後送達前提起上訴者，應於判決送達後
20日內補提上訴理由書（須按他造人數附繕本）。
中　　華　　民　　國　　94　　 年　   3  　月　　17 　 日
 　　  　　　　　　　    　         書記官 李金釵
